【裁判字號】    92,上訴,1895
【裁判日期】    921118
【裁判案由】    違反毒品危害防制條例
【裁判全文】
臺灣高等法院高雄分院刑事判決                  九十二年度上訴字第一八九五號
    上  訴  人
    即  被  告  甲○○
右上訴人因違反毒品危害防制條例案件，不服臺灣高雄地方法院九十二年度訴字第一
六五七號中華民國九十二年八月二十九日第一審判決（起訴案號：臺灣高雄地方法院
檢察署九十二年度毒偵緝字第三一三號、九十二年度毒偵字第二九０六），提起上訴
，本院判決如左：
      主  文
原判決關於施用第一級毒品及應執行刑部分撤銷。
甲○○連續施用第一級毒品，累犯，處有期徒刑拾月。海洛因壹包（淨重零點零參公
克、包裝重零點貳肆公克）沒收銷燬。
其他上訴駁回。
上訴駁回部分所處有期徒刑陸月與撤銷改判部分所處之刑，應執行有期徒刑壹年貳月
。海洛因壹包（淨重零點零參公克、包裝重零點貳肆公克）、殘留第二級毒品安非他
命之吸食器壹具均沒收銷燬。
      事  實
一、甲○○前因違反肅清煙毒條例及麻醉藥品管理條例案件，於民國（下同）八十六
    年間分別經法院判處有期徒刑三年二月、五月確定，定應執行刑為有期徒刑三年
    五月，於九十年一月十二日假釋付保護管束期滿。復於九十年間因施用毒品案件
    ，經臺灣高雄地方法院以九十年毒聲字第七四一四號裁定送觀察、勒戒後，認無
    繼續施用毒品之傾向，經台灣高雄地方法院檢察署檢察官於九十一年二月五日以
    九十年度毒偵字第五三八八號不起訴處分確定。
二、詎甲○○不知悔改，於不起訴處分確定五年內，仍基於施用第一級毒品海洛因之
    概括犯意，自九十一年八月初某日起，至九十二年五月七日下午二時四十分許，
    在高雄縣林園鄉○○村○○路一一一巷三十五號之住處、同縣鄉○○村○○路五
    十一巷九弄六號處所，以香菸摻入海洛因粉末點燃吸食之方式，連續施用第一級
    毒品海洛因數次。另基於施用第二級毒品安非他命之概括犯意，自九十一年八月
    初某日起，至九十二年五月六日下午二時許，亦在上開處所，將安非他命置於吸
    食器內用火燒烤，以吸食其霧化氣體之方式，連續施用第二級毒品安非他命數次
    。嗣於九十一年十月三十一日下午四時許及九十二年五月七日下午三時許，分別
    在高雄縣林園鄉○○○路某處及住處為警查獲，並扣得第一級毒品海洛因一包（
    淨重０‧０三公克、包裝重０‧二四公克）及其所有殘留第二級毒品安非他命之
    吸食器一組。
三、案經高雄市政府警察局小港分局、高雄縣政府警察局林園分局移送臺灣高雄地方
    法院檢察署檢察官偵查，經檢察官先聲請臺灣高雄地方法院以九十二年毒聲字第
    六三一號裁定送觀察、勒戒後，認有繼續施用毒品之傾向，再經檢察官聲請臺灣
    高雄地方法院裁定送戒治處所施以強制戒治後起訴。
      理  由
一、上訴人即被告甲○○（下稱被告）於九十一年十月三十一日下午四時許及九十二
    年五月七日下午三時許，為警分別在高雄縣林園鄉○○○路某處及被告住處查獲
    後採尿送檢驗，均呈嗎啡及甲基安非他命陽性反應，有尿液代碼姓名對照表、高
    雄市立凱旋醫院煙毒尿液檢驗成績書及高雄縣政府衛生局煙毒尿液檢驗成績書附
    卷可稽（見警一卷第二、三頁、偵查三卷第八、九頁）。又被告住處查扣之粉末
    一包及吸食器一組經鑑定結果，該粉末確為第一級毒品海洛因（淨重０‧０三公
    克、包裝重０‧二四公克），而吸食器一組亦殘留第二級毒品安非他命，有法務
    部調查局鑑定通知書、高雄醫學大學附設中和紀念醫院檢驗報告在卷可憑（見原
    審卷第十九、二八頁）。再被告亦迭次供述於事實欄所載時、地多次施用第一級
    毒品海洛因及第二級毒品安非他命，核以上開各節，復參以海洛因施用入人體後
    水解還原成嗎啡，再循嗎啡之代謝方式排出體外，百分之八十以上於投與後二十
    四小時內自尿液排出，已據行政院衛生署藥物食品檢驗局（73）藥檢壹字第０三
    ０二二一號、（80）藥檢壹字第０七一二號函說明綦詳。又甲基安非他命經口服
    投與後，約百分之七十於二十四小時內可自尿液中排出，而其尿液內含甲基安非
    他命成分之檢出，與投與甲基安非它命的量、個人體質、檢驗儀器之精密度有關
    ，通常採尿化驗是否呈陽性反應，應以投與後二十四小時內所採者為宜，此亦有
    行政院衛生署藥物食品檢驗局（80）藥檢醫字第四五二九號函可佐，是被告之自
    白應為真正。另被告於九十年間因施用毒品案件，經臺灣高雄地方法院以九十年
    毒聲字第七四一四號裁定送觀察、勒戒後，認無繼續施用毒品之傾向，經台灣高
    雄地方法院檢察署檢察官於九十一年二月五日以九十年度毒偵字第五三八八號不
    起訴處分確定，五年內再施用第一、二級毒品，經檢察官先聲請臺灣高雄地方法
    院以九十二年毒聲字第六三一號裁定送觀察、勒戒後，認有繼續施用毒品之傾向
    ，再經檢察官聲請臺灣高雄地方法院裁定送戒治處所施以強制戒治等情，有不起
    訴處分書、九十二年度毒偵字第四九五號聲請書、台灣高雄看守所附設勒戒處所
    九十二年五月二十日高所坤戒勒字第一二０一號函附被告有繼續施用毒品傾向之
    證明書、評估標準紀錄表、台灣高等法院被告全國前科紀錄表及台灣高雄地方法
    院檢察署刑案資料查註紀錄表附卷可參（見偵查一卷第七、八頁、偵查二卷第十
    四～十六頁）。從而被告於不起訴處分後五年內再施用第一、二級毒品，經觀察
    、勒戒後，認有繼續施用毒品之傾向，事證明確，犯行堪以認定。
二、查海洛因、安非他命分屬毒品危害防制條例第二條第二項所稱之第一、二級毒品
    ，不得持有、施用。核被告施用第一級毒品海洛因及第二級毒品安非他命，分別
    係犯毒品危害防制條例第十條第一項之施用第一級毒品罪及同條第二項之施用第
    二級毒品罪。被告先後多次施用海洛因、安非他命犯行，各係時間緊接，手法及
    罪名均相同，顯係各基於概括犯意為之，均為連續犯，應各論以一罪。又其施用
    第一級、第二級毒品前後持有該毒品之低度行為，應分別被其施用之高度行為所
    吸收，均不另論罪。被告所犯上開二罪之間，犯意各別，行為互殊，應予分論併
    罰。再被告前因違反肅清煙毒條例及麻醉藥品管理條例案件，於八十六年間分別
    經法院判處有期徒刑三年二月、五月確定，定應執行刑為有期徒刑三年五月，於
    九十年一月十二日假釋付保護管束期滿，有台灣高等法院被告全國前科紀錄表及
    台灣高雄地方法院檢察署刑案資料查註紀錄表足憑，其於五年之內，再犯本件最
    重本刑為有期徒刑以上之罪，均為累犯，應各依刑法第四十七條之規定加重其刑
    。
三、原審以被告施用第二級毒品安非他命部分罪證明確，因而適用毒品危害防制條例
    第十條第二項、第十八條第一項前段、刑法第十一條、第五十六條、第四十七條
    規定，並審酌被告前有施用毒品之不良素行，復經執行觀察、勒戒，有台灣高等
    法院被告全國前案紀錄表在卷足憑，竟未能徹底戒絕毒品，顯見意志不堅，惟念
    其施用毒品乃自戕一己之身體健康，尚未害及他人，行為後坦承犯行等一切情狀
    ，量處有期徒刑陸月，並說明扣案吸食器己無從與其上殘留第二級毒品安非他命
    析離，亦為毒品，應依毒品危害防制條例第十八條第一項前段規定宣告沒收銷毀
    。原判決認事用法，並無不合，量刑亦稱妥適。被告上訴意旨指摘原審判決此部
    分量刑過重，為無理由，應予駁回。
四、另原審以被告施用第一級毒品部分罪證明確，予以論罪科刑，固非無見，惟查扣
    案之第一級毒品海洛因鑑驗後淨重為０‧０三公克，原審判決竟諭知沒收銷燬第
    一級毒品海洛因淨重０‧０三一公克，即有未當。被告上訴意旨指摘原審判決量
    刑過重，雖無理由，但原判決既有上述可議之處，自應由本院將此部分連同應執
    行刑部分撤銷改判。爰審酌被告前有施用毒品之不良素行，復經執行觀察、勒戒
    ，有台灣高等法院被告全國前案紀錄表在卷足憑，竟未能徹底戒絕毒品，顯見意
    志不堅，惟念其施用毒品乃自戕一己之身體健康，尚未害及他人，行為後坦承犯
    行等一切情狀，仍如原審分別量處有期徒刑十月。扣案第一級毒品海洛因為毒品
    ，應依毒品危害防制條例第十八條第一項前段規定宣告沒收銷毀。
五、被告施用第一級毒品所處有期徒刑十月與施用第二級毒品所處有期徒刑六月，定
    其應執行刑一年二月，扣案第一級毒品海洛因一包（淨重０‧０三公克、包裝重
    ０‧二四公克）及其所有殘留第二級毒品安非他命之吸食器一組均沒收銷燬。
據上論結，應依刑事訴訟法第三百六十八條、第三百六十九條第一項前段、第三百六
十四條、第二百九十九條第一項前段、毒品危害防制條例第十條第一項、第十八條第
一項前段、刑法第十一條、第五十六條、第四十七條、第五十一條第五款、第九款，
判決如主文。
本案經檢察官方娜蓉到庭執行職務。
中      華      民      國    九十二    年    十一      月    十八      日
                              臺灣高等法院高雄分院刑事第一庭
                                  審判長法官  曾永宗
                                        法官  邱永貴
                                        法官  郭玫利
右正本證明與原本無異。
施用第一級毒品部分如不服本判決應於收受本判決後十日內向本院提出上訴書狀，其
未述上訴理由者，並得於提起上訴後十日內向本院補提理由書狀（均須按他造當事
人之人數附繕本)「切勿逕送上級法院」。
其餘部分不得上訴。
                                      書記官  鄭靜芳
中    華    民    國      九十二      年      十一      月     十九   日
附錄本判決論罪科刑法條
毒品危害防制條例第十條：
施用第一級毒品者，處六月以上五年以下有期徒刑。
施用第二級毒品者，處三年以下有期徒刑。


司法院資訊處製作；財團法人民間司法改革基金會備份。
